【裁判字號】    97,台上,2257
【裁判日期】    970529
【裁判案由】    強盜
【裁判全文】
最高法院刑事判決            九十七年度台上字第二二五七號
 上  訴  人  甲○○
                    20號
選任辯護人  汪紹銘律師
上列上訴人因強盜案件，不服台灣高等法院台中分院中華民國九
十六年十一月二十七日第二審判決（九十六年度上訴字第二一六
四號，起訴案號：台灣台中地方法院檢察署九十四年度偵字第一
七０九七號），提起上訴，本院判決如下：
    主  文
上訴駁回。
    理  由
按刑事訴訟法第三百七十七條規定：上訴於第三審法院，非以判
決違背法令為理由，不得為之。是提起第三審上訴，應以原判決
違背法令為理由，係屬法定要件，如果上訴理由書狀並未依據卷
內訴訟資料，具體指摘原判決不適用何種法則或如何適用不當，
或所指摘原判決違法情事，顯與法律規定得為第三審上訴理由之
違法情形，不相適合時，均應認其上訴為違背法律上之程式，予
以駁回。本件原審經審理結果，認為上訴人甲○○加重強盜、傷
害部分之犯行罪證明確，因認第一審依想像競合犯及修正前刑法
牽連犯之規定，從一重論上訴人以意圖為自己不法之所有，攜帶
兇器、結夥三人以上，以強暴、脅迫至使不能抗拒，而取他人之
物及得財產上不法之利益罪刑之判決為無不合，予以維持，駁回
上訴人及檢察官在第二審之上訴。已詳敘調查、取捨證據之結果
及憑以認定犯罪事實之心證理由，並就上訴人否認犯行之供詞及
其所辯各節認非可採，詳加指駁。關於得上訴第三審之加重強盜
部分，上訴意旨略以：(一)、依證人歐仁盛、乙○○於警詢及證人
丙○○於警詢、第一審之供述，足認上訴人係因懷疑乙○○、丙
○○業將土地出售，而應給付傭金，遂要求其等簽發本票，目的
僅在確保債權之清償，尚不足認上訴人具有不法所有意圖，縱上
訴人以違法方式強行索取，亦僅構成私行拘禁罪。(二)、上訴人於
原審曾稱：「本案發生之後，乙○○還有來找我，要我跟他合作
，名片背面還有乙○○親筆寫的網址。」等語，並經上訴人當庭
請求傳喚乙○○到庭，惟原審法院未使乙○○立於證人地位，命
其具結陳述，並接受上訴人之詰問，遽將其所為之供述採為認定
上訴人有罪之重要論據，其所踐行之程序難謂適法，且其調查之
內容未臻明確，與未經調查無異，併有應於審判期日調查之證據
未予調查之違法。(三)、犯強盜罪而有刑法第三百二十一條第一項
第四款所稱結夥三人以上之情形，應以在場共同實行或在場參與
分擔犯罪行為之人為限，不包括同謀共同正犯在內，且係以結夥
犯之全體俱有犯意為構成要件，若其中一人缺乏犯意，仍不能算
入結夥之列，又結夥犯須以具有責任能力之行為人為限，惟原判
決於理由欄中，並未敘及在場共同實行強盜犯行者有幾人，亦未
說明如何認定在場共同實行強盜犯行之人確與上訴人有共同意圖
為自己不法所有之犯意聯絡，判決理由欠備。(四)、雖證人丙○○
於警詢稱：「……甲○○立即下令三名不詳男子開始對我拳打腳
踢，一陣狂打後……」；於第一審稱：「……很多人圍毆我，我
全身都是傷……」等語，惟丙○○僅有左胸挫傷及陰囊挫傷，其
傷勢並非遭鐵器、鋁棒所傷，亦無全身受傷之情形，則上訴人是
否攜帶兇器毆打丙○○，仍有未明，自應傳喚診斷醫師究明事實
，原審未予調查，逕採診斷證明書為論罪之依據，即屬調查未盡
云云。惟查：(一)、採證認事，乃事實審法院之職權，其對證據證
明力之判斷，如未違背經驗法則或論理法則，復已敘述其憑以判
斷之心證理由，即不能任意指為違法。原判決綜核證人歐仁盛、
乙○○、丙○○於檢察官偵查中分別結證：上訴人並未仲介任何
土地予乙○○、丙○○，上訴人無任何傭金可獲取。上訴人與真
實姓名不詳、綽號「平頭仔」之成年男子及其餘三名姓名不詳之
成年男子，分別攜帶鋁棒及不明鐵棍等兇器，強押歐仁盛、乙○
○、丙○○，其間「平頭仔」及其餘三名男子即以鋁棒、不明鐵
器，毆打丙○○胸部，並以腳踢丙○○，致丙○○受有左胸壁挫
傷及陰囊挫傷等傷害，上訴人並當場以言詞對丙○○、乙○○恫
稱：將傭金拿出來，其他不用談，不然就要讓其二人吃土豆（即
子彈），並將其二人埋掉等語，以此強暴、脅迫方法，致丙○○
、乙○○二人不能抗拒，而分別簽立本票共二十張交予上訴人，
上訴人並取走丙○○、乙○○之國民身分證各一枚等情明確，並
參酌卷附私立中國醫藥大學附設醫院診斷證明書、贓物認領保管
單、員警職務報告及本票二十張扣案等證據資料，憑以認定上訴
人有加重強盜犯行之論證。而以上訴人所辯：伊僅係因土地仲介
買賣之債務糾紛，要求證人乙○○、丙○○簽發本票，並非要強
盜其等財物云云，為卸責之詞，殊無足取，於理由內依憑調查所
得之證據，詳加指駁；並說明：由證人陳東文之證言，可知證人
陳東文並未介紹上訴人仲介土地買賣情事；及上訴人於第一審審
理時所提出照片、現場略圖及彰化縣秀水鄉○○段第一五七四等
地號土地登記謄本等，俱無從證明上訴人有仲介土地成功，及得
請求傭金之權利，均不能採為有利於上訴人之論據。上訴人與綽
號「平頭仔」及其餘三名姓名不詳之成年人共五人為上開強盜犯
行時，係由「平頭仔」等四名不詳姓名成年男子在兩旁強押被害
人丙○○、乙○○至案發地點，並分持足供為兇器使用之鋁棒、
不明鐵器毆打被害人丙○○。上訴人與綽號「平頭仔」等四名不
詳姓名之成年男子共五人間，就所犯結夥三人以上、攜帶兇器強
盜之犯行間，有犯意聯絡及行為分擔，均為共同正犯等理由甚詳
。所為論斷，核無違反客觀存在之證據法則。上訴意旨任意指摘
原判決適用法則不當、理由不備，自非適法之第三審上訴理由。
再證人歐仁盛於警詢僅稱：介紹上訴人去和乙○○、丙○○談土
地買賣事宜等語；證人乙○○於警詢係稱：其案發當時是向上訴
人解釋丙○○無法承接上訴人所指之土地一節；證人丙○○於警
詢供述：原不認識上訴人，因歐仁盛在一年前為一樁土地買賣，
才與上訴人接觸，嗣於第一審又供稱：當初乙○○是拿土地要辦
貸款等情。是證人歐仁盛等人於警詢或第一審並非供述上訴人已
仲介土地買賣完成而可取得傭金，此與其等於偵查中所證述情節
，並無二致。原判決雖未就上開證人於警詢之供述並非屬於對上
訴人有利之證據特別加以說明，但此單純行文之簡略，並非理由
不備，對判決本旨不生任何影響，自不得執為適法之第三審上訴
理由。(二)、「被告以外之人於偵查中向檢察官所為之陳述，除顯
有不可信之情況者外，得為證據。」刑事訴訟法第一百五十九條
之一第二項定有明文。又同法第一百五十九條之三規定：「被告
以外之人於審判中有下列情形之一，其於檢察事務官、司法警察
官或司法警察調查中所為之陳述，經證明具有可信之特別情況，
且為證明犯罪事實之存否所必要者，得為證據：一、死亡者。二
、身心障礙致記憶喪失或無法陳述者。三、滯留國外或所在不明
而無法傳喚或傳喚不到者。四、到庭後無正當理由拒絕陳述者。
」原判決已敘明：證人乙○○於檢察官偵查中已到庭具結陳述，
其為陳述時應答無誤，並有本票二十張扣案可資佐證，且證人乙
○○所述核與證人丙○○於原審審理時結證所述大致相符，並無
顯不可信之情形。再檢察官於偵查中傳喚證人乙○○時，業已併
傳喚通知上訴人到庭，因上訴人自己未到庭，致無從行使得依同
法第二百四十八條第一項前段所規定親自詰問證人之權利。又原
審依上訴人請求傳訊證人乙○○，因證人乙○○經傳拘不到（見
原審卷第五十八、五十九、七十二、七十三、七十五、八十四至
八十六頁），而有上揭第一百五十九條之三第三款之情形。依上
揭說明，應認證人乙○○於檢察官偵查中具結之證述得採為上訴
人論罪之證據等旨。此究與保障被告在憲法上之基本訴訟權並不
相悖，亦與應於審判期日調查之證據而未予調查之違法情形有別
，自不容任意爭執，而資為合法之第三審上訴理由。(三)、刑事訴
訟法第三百七十九條第十款所稱應於審判期日調查之證據，係指
客觀上為法院認定事實及適用法律基礎，且非不能調查之證據而
言。本件原審依憑證人歐仁盛、乙○○、丙○○於檢察官偵查中
之證述，及卷附私立中國醫藥大學附設醫院診斷證明書，認定上
訴人之同夥「平頭仔」及其餘三名姓名不詳之成年男子以所攜帶
之鋁棒、不明鐵器等兇器，以腳踢丙○○，致丙○○受傷等情，
已敘明其所憑之證據及認定之理由。上訴人於原審對於上揭事實
及診斷證明書所載之內容均未加爭執，亦未要求傳訊為丙○○診
斷之醫師到庭作證。原審縱未傳訊該醫師到庭為無益之調查，要
無違法可言。上訴意旨執此指摘，仍非第三審上訴之適法理由。
其餘上訴意旨，經核係置原判決所為明白論斷於不顧，仍持已為
原判決指駁之陳詞再事爭辯，及對於事實審法院取捨證據與自由
判斷證據證明力之職權行使，徒以自己之說詞，任意指摘，難認
已符合首揭法定之第三審上訴要件。其關於加重強盜部分之上訴
違背法律上之程式，應予駁回。次按裁判上一罪案件之重罪部分
得提起第三審上訴，其輕罪部分原雖不得上訴，因審判不可分原
則，第三審法院亦應併予審判，係指重罪部分之上訴合法為前提
，如該上訴為不合法，第三審法院既應從程序上予以駁回，而無
從為實體上之判決，對於輕罪部分自無從適用審判不可分原則，
併為實體上審判。原判決認上訴人牽連犯刑法第二百七十七條第
一項之傷害罪部分，係刑事訴訟法第三百七十六條第一款所列不
得上訴於第三審法院之案件；上訴人對重罪之加重強盜部分所提
起之第三審上訴，既屬不合法而應從程序上予以駁回，則不得上
訴第三審之傷害部分，已無從併為實體上審判，自應併予駁回。
據上論結，應依刑事訴訟法第三百九十五條前段，判決如主文。
中    華    民    國  九十七  年    五    月  二十九  日
                      最高法院刑事第十庭
                          審判長法官  邵  燕  玲
                                法官  李  伯  道
                                法官  孫  增  同
                                法官  吳      燦
                                法官  李  英  勇
      本件正本證明與原本無異
                                      書  記  官
中    華    民    國  九十七  年    六    月    四    日
                                                Ａ


司法院資訊處製作；財團法人民間司法改革基金會備份。
